【裁判字號】    92,易,1441
【裁判日期】    920828
【裁判案由】    誣告
【裁判全文】
臺灣臺北地方法院刑事判決                        九十二年度易字第一四四一號
    公  訴  人  臺灣臺北地方法院檢察署檢察官
    被      告  甲○○
右列被告因誣告案件，經檢察官聲請以簡易判決處刑（九十二年度偵字第一一五三二
號），經本院受理後（受理案號為九十二年度簡字第二二九三號），認不宜以簡易判
決處刑，本院適用通常程序判決如左：
    主      文
甲○○未指定犯人，而向該管公務員誣告犯罪，處拘役伍拾日，如易科罰金以佰元
折算壹日。緩刑貳年。
    事      實
一、緣甲○○於民國九十年六月間，自任會首召集每月會金為新台幣（以下同）六萬
    元之民間互助會，會員人數共十五人，採內標制。九十年六月一日所有會員在甲
    ○○位於台北縣永和市○○路○段九三巷十六號之住處將標金一次寫出，由甲○
    ○按照會員投標金額大小排列決定每月會員得標順序後，會員即按其得標順序交
    付死會支票十四張予甲○○，再由甲○○交付依序得標之會員（此即俗稱之支票
    會），而因楊秀貞經排定為九十一年三月一日得標，故甲○○即交付如附表所載
    ，發票日均為九十一年三月一日之支票八張連同其他支票六張，共十四張予楊秀
    貞，作為楊秀貞得標之會款。惟因自九十年七月間起，楊秀貞交付甲○○之會款
    支票均跳票，甲○○雖幫楊秀貞代墊會款，惟仍遍尋楊秀貞無著。甲○○因恐其
    交付楊秀貞持有如附表所示之八張支票若由楊秀貞於九十一年三月一日順利提示
    兌領，其將蒙受損失，明知該八張支票並未遺失，而係早於九十年六月一日即交
    予楊秀貞作為會款之支付，竟於九十一年二月二十七日，基於未指定犯人，而向
    該管公務員誣告犯罪之單一接續犯意，前往如附表所示八紙支票之各該付款銀行
    謊報各該紙支票遺失，未指定犯人而轉請警察機關偵辦他人侵占遺失物罪責。嗣
    因楊秀貞於九十年八月間已將該八紙支票交予林文通作為支付貨款之用，林文通
    於九十年八月二十八日即將該八紙支票託收至中國信託商業銀行，於九十一年三
    月一日因甲○○已對該八紙支票辦理掛失止付手續，林文通持有之該八紙支票乃
    遭退票，經警將楊秀貞移送台灣台北地方法院檢察署偵辦（楊秀貞業由台灣台北
    地方法院檢察署檢察官以該署九十一年度偵緝字第一二三七號不起訴處分書為不
    起訴處分確定），傳喚楊秀貞、甲○○到案，始知上情。甲○○則於其所誣告之
    前述案件，在裁判確定前，於本院審理中自白其誣告犯行。
二、案經台灣台北地方法院檢察署檢察官自動檢舉聲請以簡易判決處刑，經本院受理
    後，認不宜以簡易判決處刑，改依通常程序審理。
    理      由
一、右揭事實一之部分中關於被告甲○○明知其所交予楊秀貞如附表所示之八張支票
    並未遺失，而於前述時間前往各該支票付款銀行申報各該紙支票遺失，未指定犯
    人而轉請警察機關偵辦他人侵占遺失物之罪責等事實，業據被告於本院審理時供
    承不諱（本院九十二年八月六日審判筆錄參照），核與楊秀貞於檢察官偵查中所
    供述之情節相符（九十一年度偵緝字第一二三七號偵查卷第三七頁至第三八頁訊
    問筆錄參照），並有被告所召集之前開互助會會單一紙在卷可稽（同前偵查卷第
    二一頁參照），復有台灣票據交換所函送本院被告就如附表所示八紙支票所填具
    之遺失票據申報書、票據掛失止付通知書八份附本院卷可憑，是依(一)證人楊秀貞
    之供述、(二)前述互助會會單及(三)被告所填具之前開遺失票據申報書、票據掛失止
    付通知書等補強證據已足資擔保被告於本院審理中所為上開任意性自白具有相當
    程度之真實性，而得使本院確信被告前述自白之犯罪事實確屬真實，從而依刑事
    訴訟法第一百五十六條第一項「被告之自白，非出於強暴、脅迫、利誘、詐欺、
    違法羈押或其他不正之方法，且與事實相符者，得為證據。」及第二項「被告之
    自白，不得作為有罪判決之唯一證據，仍應調查其他必要之證據，以察其是否與
    事實相符。」規定，本院自得依被告前述自白及各該補強證據認定被告確有為前
    述犯行，本件事證明確，被告犯行堪以認定。
二、按如附表所示之八紙支票係被告甲○○交予楊秀貞作為會款支付之用，已有如前
    述，而被告係基於一個不讓楊秀貞順利兌領該八紙支票之單一接續犯意，而先後
    在同一日內前往各該支票付款銀行謊報各該紙支票遺失，其謊報各該紙支票遺失
    係在密接之時地實施，且侵害同一法益，依最高法院八十六年台上字第三二九五
    號判例「連續犯之成立，除主觀上須基於一個概括之犯意外，客觀上須先後數行
    為，逐次實施而具連續性，侵害數個同性質之法益，其每一前行為與次行為，依
    一般社會健全觀念，在時間差距上，可以分開，在刑法評價上，各具獨立性，每
    次行為皆可獨立成罪，構成同一之罪名，始足當之；如數行為於同時同地或密切
    接近之時地實施，侵害同一之法益，各行為之獨立性極為薄弱，依一般社會健全
    觀念，在時間差距上，難以強行分開，在刑法評價上，以視為數個舉動之接續施
    行，合為包括之一行為予以評價，較為合理，則屬接續犯，而為包括之一罪。」
    所認，其向各該支票付款銀行謊報遺失，而未指定犯人並轉請警察機關協助偵查
    他人侵占遺失物之數個行為，在刑法評價上，以視為數個舉動之接續施行，合為
    包括之一行為予以評價，較為合理，屬於接續犯，而為包括之一罪，故被告明知
    如附表所示之八紙支票，係交予楊秀貞作為會款支付之用，並未遺失，竟向各該
    付款銀行謊報支票遺失，而未指定犯人並轉請警察機關協助偵查他人侵占遺失物
    之罪責，核其所為係犯刑法第一百七十一條第一項之未指定犯人誣告罪。被告於
    其所誣告之案件裁判確定前，在本院審理中自白其誣告犯行，有前述筆錄在卷可
    稽，應依刑法第一百七十二條規定減輕其刑。爰審酌被告其犯罪動機、犯罪手段
    、智識程度、犯罪所生損害、犯後尚能坦承犯行犯後態度良好等一切情狀，量處
    如主文所示之刑，並諭知易科罰金之折算標準。末查被告前未曾受有期徒刑以上
    刑之宣告，此有台灣高等法院被告全國前案紀錄表一紙附卷可憑，其於犯後又與
    楊秀貞成立和解，有和解書一紙附本院卷可稽，其經此偵查審判經過，自當知所
    警惕而無虞再犯，本院綜核各情認上開刑之宣告，已足策其自新，因認所宣告之
    刑，以暫不執行為適當，併諭知緩刑二年，以啟自新。
據上論斷，應依刑事訴訟法第四百五十二條、第二百九十九條第一項前段，刑法第一
百七十一條第一項、第一百七十二條、第四十一條第一項前段、第七十四條第一款，
罰金罰鍰提高標準條例第一條前段、第二條，判決如主文。
本案經檢察官乙○○到庭執行職務
中      華      民      國    九十二    年      八      月    二十八    日
                                      臺灣臺北地方法院刑事第九庭
                                            法  官 葉建廷
右正本證明與原本無異。
如不服本判決，應於判決送達後十日內，向本院提出上訴狀。
                                            書記官 蔡梅蓮
中      華      民      國    九十二    年      八      月    二十八    日
附錄本案論罪科刑法條全文：
中華民國刑法第一百七十一條：
未指定犯人，而向該管公務員誣告犯罪者，處一年以下有期徒刑、拘役或三百元以下
罰金。
未指定犯人，而為造、變造犯罪證據或使用偽造、變造之犯罪證據，致開始刑事訴訟
程序者亦同。
附表：
┌───┬─────┬───────┬───────┬────────┐
│編  號│發  票  人│票  面  金  額│發票日期及支票│付  款  銀  行  │
│      │          │              │號碼          │                │
├───┼─────┼───────┼───────┼────────┤
│  １  │磨登納貿易│五萬零四百元  │九十一年三月一│華泰銀行大同分行│
│      │有限公司  │              │日、ＡＡ二八一│（檢察官於聲請簡│
│      │          │              │０三八二      │易判決處刑書誤載│
│      │          │              │              │為華南銀行大同分│
│      │          │              │              │行，應予更正）  │
├───┼─────┼───────┼───────┼────────┤
│  ２  │巨緯實業有│五萬零四百元  │九十一年三月一│台新銀行信義分行│
│      │限公司    │              │日、ＨＹ二０二│                │
│      │          │              │六八八五      │                │
├───┼─────┼───────┼───────┼────────┤
│  ３  │姚筱如    │六萬元        │九十一年三月一│台新銀行信義分行│
│      │          │              │日、ＨＹ二０二│                │
│      │          │              │六九一六      │                │
├───┼─────┼───────┼───────┼────────┤
│  ４  │張慶祥    │五萬零四百元  │九十一年三月一│華泰銀行士林分行│
│      │          │              │日、ＡＡ三二九│（檢察官於聲請簡│
│      │          │              │九０五八      │易判決處刑書誤載│
│      │          │              │              │為華南銀行士林分│
│      │          │              │              │行，應予更正）  │
├───┼─────┼───────┼───────┼────────┤
│  ５  │鎰祥企業有│五萬零四百元  │九十一年三月一│合作金庫東門支庫│
│      │限公司    │              │日、ＩＣ六五四│                │
│      │          │              │二０三一      │                │
├───┼─────┼───────┼───────┼────────┤
│  ６  │朱雲香    │六萬元（檢察官│九十一年三月一│第一銀行南松山分│
│      │          │於聲請簡易判決│日、ＦＡ０三０│行              │
│      │          │處刑書誤載為五│五三０七      │                │
│      │          │萬零四百元，應│              │                │
│      │          │予更正）      │              │                │
├───┼─────┼───────┼───────┼────────┤
│  ７  │漢隆禮品開│五萬零四百元（│九十一年三月一│誠泰銀行大同分行│
│      │發有限公司│檢察官於聲請簡│日、ＥＣ三九九│                │
│      │          │易判決處刑書誤│五六二六      │                │
│      │          │載為六萬元，應│              │                │
│      │          │予更正）      │              │                │
├───┼─────┼───────┼───────┼────────┤
│  ８  │吳冬蘭    │六萬元        │九十一年三月一│台北國際商業銀行│
│      │          │              │日、ＱＦ七四四│永和分行        │
│      │          │              │七五四五      │                │
└───┴─────┴───────┴───────┴────────┘


司法院資訊處製作；財團法人民間司法改革基金會備份。
